【裁判字號】    98,交聲,181
【裁判日期】    981030
【裁判案由】    違反道路交通管理處罰條例聲明異議
【裁判全文】
臺灣雲林地方法院交通事件裁定         98年度交聲字第181號
移送機關即
原處分機關  交通部公路總局嘉義區監理所雲林監理站
異  議  人
即受處分人  甲○○
上列異議人即受處分人因違反道路交通管理處罰條例案件，不服
交通部公路總局嘉義區監理所雲林監理站民國98年10月05日雲監
裁字第裁72-Z00000000號所為之裁決處分（舉發違反道路交通管
理事件通知單案號：98年08月08日公警局交字第Z00000000 號）
，聲明異議，本院裁定如下：
    主  文
原處分撤銷。
甲○○汽車駕駛人，行駛於高速公路，未依規定行駛車道，處罰
鍰新臺幣仟元，並記違規點數壹點。
    理  由
一、原處分意旨略以：異議人即受處分人甲○○於民國98年08月
    08日凌晨03時56分許，駕駛車牌號碼608-HG營業大貨曳引車
    （下稱本案曳引車），行經國道1 號高速公路南下102 至10
    4 公里車道，因「大型車未依規定車道行駛（跨越邊線行駛
    ）」違規，為內政部警政署國道公路警察局第二警察隊楊梅
    分隊員警攔停，製單舉發，異議人於98年08月10日向原處分
    機關提出申訴，於同年09月18日再提出申訴，原處分機關均
    函請原舉發單位再查明，原舉發單位查復違規事實明確，原
    處分機關遂於98年10月05日以異議人違反道路交通管理處罰
    條例第33條第1 項第7 款「行駛高速公路違規超車」之規定
    ，裁處罰鍰新臺幣（下同）3,000 元，並記違規點數1 點。
二、聲明異議意旨略以：異議人是職業司機，以駕駛營業大貨車
    為業，在正常的行駛中有時會跨越邊線乃屬正常現象，尤其
    左側車道如有貨車，更是無法避免，故異議人只是不小心跨
    越邊線，並無跨線一直行駛，亦無行駛路肩等情事，爰依法
    聲明異議。
三、按汽車行駛於高速公路、快速公路或設站管制之道路，不遵
    使用限制、禁止、行車管制及管理事項之管制規則，而有未
    依規定行駛車道之情形者，處汽車駕駛人新臺幣3,000 元以
    上6,000 元以下罰鍰，道路交通管理處罰條例第33條第1 項
    第3 款定有明文。又有同條例第33條第1 項之情形者，除依
    原條款處罰鍰外，並記違規點數1 點，同條例第63條第1 項
    第1 款亦定明文。
四、經查：
(一)、證人馮桂聲即舉發員警於本院審理時具結證稱：本件是我舉
    發，當時我們在國道1 號南下路段101 公里附近，發現異議
    人駕駛的貨車，在外側車道線及路肩偏來偏去遊移，就請我
    旁邊的同事蔡位董拿攝影機全程拍攝，找個適當的地點攔下
    異議人，拿拍攝的經過給異議人觀看，再予以舉發；從異議
    人車輛開始遊移至攝影機開始拍攝為時約2 秒鐘，整個遊移
    的過程約5 分鐘左右，因為異議人車輛速度很慢，我就一直
    跟在後面拍攝，因為我們沒開警示燈，異議人不曉得我們跟
    在後面，攔下車後跟異議人講違規情形時，異議人反應很遲
    鈍，對話一臉茫然，想很久才回答，異議人會這樣遊移，我
    們判斷可能是疲勞駕駛（參本院卷第24頁至第25頁）。證人
    蔡位董即在場舉發員警亦具結證稱：本件是我們2 人一起目
    擊，共同舉發的，我看到的狀況與馮桂聲所證相同（參本院
    卷第24頁、第25頁）。證人馮桂聲並當庭提出錄影採證光碟
    1 片為證。
(二)、經本院當庭勘驗採證光碟，得出勘驗結果如下（參本院卷第
    25頁反面）：
  1.影像時間總長4 分12秒，拍攝對象是大貨車，車牌號碼為60
    8-HG，行駛地點是在高速公路外側車道，警車拍攝的方向是
    由後往前，顯示警察是跟在大貨車後方車道。
  2.影像開始播放就見大貨車跨越邊線，右側前後輪均跨越至路
    肩，又偏左回到外側車道，幾秒後，第2 次右側前後輪又跨
    越邊線，持續行駛，再偏左回到外側車道，第3 次又向右壓
    到邊線，隨即偏回到外側車道，第4 次再跨越邊線到路肩，
    警察決定攔停，開始閃燈、鳴笛，指揮大貨車路邊停車，路
    邊停車後，警察複誦大貨車的車號。
  3.駕駛人即異議人下車，警察問異議人，知道什麼原因被攔下
    來，異議人自己回答「開車愛睏」，微笑，臉色有倦容，警
    察說開車打瞌睡知道嗎？異議人回答知道。警察說放錄影帶
    給你看。攝影至此停止。
(三)、由上證據資料可見，證人馮桂聲之證述明確，且為蔡位董所
    是認，復與採證光碟勘驗結果一致，證人馮、蔡之證述均屬
    可信，可明異議人於上述時地，確有在高速公路外側車道及
    路肩遊移之情事。在警方錄影採證短短4 分多鐘，即有4 次
    跨越邊線遊移車輛之情，異議人顯未在遵行車道內行駛，而
    屬危險駕駛。異議人抗辯其屬正常行駛，為閃避左方車輛，
    不小心跨越邊線實屬難免云云，然如前所示，異議人車輛自
    外側車道跨越車道線進入路肩行駛之次數甚多，且前後兩輪
    在路肩行駛均維持一段時間始又偏入外側車道，車輛已左右
    遊移，實難相信正常之職業駕駛可以如此不小心駕駛車輛，
    亦看不出來有何閃避左方車輛因而左右遊移車輛之情狀。異
    議人下車臉色疲倦，向警方表明其係開車愛睏，益徵其左右
    遊移車輛係因疲勞駕駛或開車打瞌睡所致，更無從相信其跨
    越邊線是屬正常駕駛。至於異議人於審理中又抗辯馮桂聲證
    述本案違規地點是在「101 公里至105 公里處」，但舉發單
    上所載是「102 公里至104 公里處」，不符事實云云。然上
    述數值差距甚小，有可能只是時間經過導致記憶上的出入，
    亦有可能是警方發現至攔下異議人車輛是在「101 公里至10
    5 公里處」，拍攝違規之地點則是在「102 公里至104 公里
    處」，此等可能性均不足以推翻異議人於高速公路短短4 分
    多鐘即前後4 次偏離車道遊移之違規情事。是以，異議人上
    述抗辯，均無可反證警方舉發違規之事證不實，當無可採。
五、綜上，異議人於上述時地，行駛高速公路未依規定行駛車道
    之違規行為，應屬真實，警方以此舉發異議人違規，原處分
    機關本應依此而為處罰，然原處分機關卻以異議人「行駛高
    速公路違規超車」，係違反道路交通管理處罰條例第33條第
    1 項第7 款及第63條第1 項第1 款規定，裁處異議人罰鍰3,
    000 元，並記違規點數1 點，顯錯引違規事實及法條，尚有
    誤會，自應由本院撤銷原處分，另依道路交通管理處罰條例
    第33條第1 項第3 款「未依規定行駛車道」之規定，自為裁
    處受處分人罰鍰3,000 元，並依同條例第63條第1 項第1 款
    ，記違規點數1 點。
六、依道路交通案件處理辦法第20條前段，作成本裁定。
中    華    民    國    98    年    10    月    30    日
                  刑事第五庭    法  官  侯廷昌
以上正本證明與原本無異。
如不服本裁定，應於裁定送達後5 日內向本院提出抗告狀（須附
繕本）。
                                書記官  李達成
中    華    民    國    98    年    10    月    30    日


司法院資訊處製作；財團法人民間司法改革基金會備份。
